【裁判字號】    98,抗,14
【裁判日期】    980213
【裁判案由】    拍賣抵押物
【裁判全文】
臺灣臺南地方法院民事裁定                98年度抗字第14號
抗  告  人  甲○○
                      2
相  對  人  中國信託商業銀行股份有限公司
法定代理人  乙○○
上列當事人間因聲請拍賣抵押物事件，抗告人對於中華民國97年
11月28日本院97年度司拍字第842號裁定提起抗告，本院裁定如
下：
主  文
抗告駁回。
抗告程序費用新台幣壹仟元由抗告人負擔。
    理  由
一、抗告意旨略以：依雙方簽訂之合約內容所示，須抗告人未依
    約繳納本息，即尚失期限利益，始須償還全部借款，然雙方
    復另行約定，抗告人得僅繳納利息暫停本金繳納。而今抗告
    人依約繳息，相對人卻以抗告人自97年3月24日起即未繳納
    本息為由，而為抵押物拍賣之裁定，實非適法，因抗告人無
    繳納本金乃基於雙方之約定，況且雙方簽訂之合約內容須抗
    告人無依約繳納本息，而抗告人至多無繳納本金非本金與利
    息，爰依法提起抗告。
二、相對人答辯意旨略以：抗告人表示伊僅未繳納本金仍有繳交
    利息，非未依約繳納本息，並未尚失期限利益，聲請人不得
    聲請鈞院裁定准予拍賣抵押物云云，惟依借據約定書第四條
    第 (一)項約定，立約人任何一宗債務不依約清償或攤還本
    金時，即視為部到期，而相對人於94年1月24日向本行申請
    貸款至本行於97年7月向鈞院聲請拍賣抵押物裁定時，其還
    款約定是本息均攤，且相對人當時貸款僅繳納至97年3月份
    ，其後即未再有任何繳款，是相對人所云，顯非可採。
三、按扺押權人，於債權已屆清償期而未清償者，得聲請法院拍
    賣抵押物，就其賣得價金而受清償；民法第873條第1項定有
    明文。次按聲請拍賣抵押物係屬非訟事件，法院僅得為形式
    上之審查。最高限額抵押權定有存續期間者，其抵押權設定
    契約書如未特別約定擔保既已發生之債權，則在抵押權存續
    期間內所發生之債權，始為抵押權效力所及。是抵押權人依
    此項規定聲請拍賣抵押物係屬非訟事件，法院所為准駁之裁
    定，無確定實體法上法律關係存否之性質，於債權及抵押權
    之存否無既判力，故袛須其抵押權已經依法登記，且債權已
    屆清償期而未受清償，法院即應為准許拍賣抵押物之裁定，
    至對於此項法律關係有爭執之人，為求保護其權利，不妨提
    起訴訟，以求解決，不得僅依抗告程序聲明其爭執，並據為
    廢棄拍賣抵押物裁定之理由（最高法院51年10月8日民刑庭
    總會決議(三)參照）。
四、經查：本件相對人主張抗告人甲○○於94年1月24日將其所
    有系爭土地及建物設定本金最高限額新台幣（下同）7,920,
    000元抵押權予聲請人，雙方訂立抵押權設定契約書，並辦
    畢抵押權登記，嗣抗告人自97年3月24日起未依約繳納本息
    ，為此依民法第873條第1項規定，為准許拍賣抵押物之聲請
    。依借據約定書第四條第 (一)項約定：「立約人任何一宗
    債務不依約清償或攤還本金時，即視為部到期。」，則相對
    人依法向本院聲請拍賣抵押物裁定，並無不當等語，即為可
    採。故原審從形式上審查，准予拍賣抵押物，依法核無違誤
    。抗告人固辯稱兩造另行約定抗告人得僅繳納利息暫停本金
    繳納云云。然並未提供相關資料供本院形式調查，況此屬實
    體法上之問題，並非於本件非訟程序中所能審認。從而抗告
    人提起抗告，請求廢棄原裁定，難謂有理由。
五、又「依法應由關係人負擔費用者，法院裁定命關係人負擔時
    ，應一併確定其數額」、「前項費用之負擔有相對人者，準
    用民事訴訟法有關訴訟費用之規定」，非訟事件法第24條第
    1項及同法第21條第2項分別定有明文。本件抗告業經駁回在
    案，依上開法條規定，本院應確定非訟事件費用額。茲因抗
    告人提起本件抗告，除繳納抗告費1,000元，未有其餘非訟
    費用之支出。是以，本件抗告人應負擔之非訟費用額確定為
    1,000元。
六、結論：本件抗告為無理由，依非訟事件法第46條、第21條第
    2項、民事訴訟法第495條之1第1項、第449條第1項、第95
    條、第78條，裁定如主文。
中    華    民    國    98    年    2     月    13    日
                  民事第三庭    法  官  黃莉莉
以上正本證明與原本無異。
如不服本裁定，僅得於收受本裁定正本送達後10日內，以適用法
規顯有錯誤為理由，向本院提出再抗告狀， （須附繕本1份及繳
納再抗告裁判費新臺幣1,000元），經本院許可後始可再抗告。
中    華    民    國    98    年    2     月    13    日
                                書記官  陳著振


司法院資訊處製作；財團法人民間司法改革基金會備份。
